【裁判字號】    98,易,1981
【裁判日期】    980915
【裁判案由】    違反著作權法
【裁判全文】
臺灣臺北地方法院刑事判決              98年度易字第1981號
公  訴  人  臺灣臺北地方法院檢察署檢察官
被      告  甲○○
上列被告因違反著作權法案件，經檢察官聲請簡易判決處刑（98
年度偵字第2182號），本院認為不宜，改依通常程序判決如下：
    主  文
本件免訴。
    理  由
一、公訴意旨略以：被告甲○○明知「黃真伊」等如附表一所示
    之影集、音樂專輯、電腦程式及「納尼亞傳奇：賈思潘王子
    」等如附表二所示之電影等視聽著作，係晶偉股份有限公司
    （下稱晶偉公司）及美商迪士尼企業股份有限公司等享有著
    作財產權之視聽著作，非經晶偉公司及美商迪士尼企業股份
    有限公司等之同意或授權，不得擅自重製或明知係侵害著作
    財產權之重製物而散布、意圖散布而公開陳列或持有，竟自
    民國97年9 月起，利用電腦及網際網路連線至露天拍賣網站
    及雅虎奇摩拍賣網站，以「hiroshili 」帳號散布販賣上開
    「黃真伊」等如附表一所示之影集及「納尼亞傳奇：賈思潘
    王子」等如附表二所示之電影之盜版DVD 、VCD 光碟，其中
    影集以每套新臺幣（下同）200 至500 元不等之價格，電影
    則以每片光碟100 至200 元不等之價格販賣，嗣經晶偉公司
    員工乙○○上網發現後，佯裝客戶於97年11月間向被告訂購
    上揭盜版「黃真伊」DVD 光碟1 套（共7 片），並將價款
    400 元匯至被告所有中華郵政帳號00000000000000000 號帳
    戶內，嗣於97年12月27日經警員持搜索票前往被告住處執行
    搜索而查獲，因認被告涉犯犯著作權法第91條之1 第3 項、
    第2 項明知係侵害著作財產權之重製光碟而散布罪嫌（已經
    蒞庭檢察官於98年8 月24日當庭更正起訴法條）。
二、按案件曾經判決確定者，應諭知免訴之判決，並得不經言詞
    辯論為之，刑事訴訟法第302 條第1 款、第307 條分別定有
    明文。此項訴訟法上所謂一事不再理之原則，關於實質上一
    罪或裁判上一罪，均有其適用（最高法院60年度臺非字第77
    號判例意旨參照）。次按刑事法若干犯罪行為態樣，本質上
    原具有反覆、延續實行之特徵，立法時既予特別歸類，定為
    犯罪構成要件之行為要素，則行為人基於概括之犯意，在密
    切接近之一定時、地持續實行之複次行為，倘依社會通念，
    於客觀上認為符合一個反覆、延續性之行為觀念者，於刑法
    評價上，即應僅成立一罪，學理上所稱「集合犯」之職業性
    、營業性或收集性等具有重複特質之犯罪均屬之，例如經營
    、從事業務、收集、販賣、製造、散布等行為概念者（最高
    法院95年台上字第10 79 號判決、95年台上字第3937號判決
    、95年台上字第4686號判決意旨參照）。
三、經查：
  (一)被告前因基於散布侵害他人著作財產權重製光碟之意圖，於
    97年12月14日21時49分起，易其原單純持有之意思為意圖散
    布而持有之意思，利用其位於臺北市○○區○○街16 6之2
    號2 樓住處之電腦暨網際網路連線設備，連結至「露天拍賣
    」拍賣網站，以其所申請之「hiroshili 」帳號，在露天拍
    賣網站上刊登販賣該套盜版光碟之訊息，供上網瀏覽之不特
    定人選購，再以500 元之起標價格供不特定人競標，以此方
    式販售上開盜版光碟，嗣為警員於執行網路巡邏時發覺有異
    ，警員乃佯稱買家於同年12月17日21時18分許下標購買，並
    於同年12月18日21時37分許轉帳550 元（含運費50元）至被
    告所提供中華郵政帳號00000000000000000 號帳戶內，復於
    取得上開盜版影音光碟8 片後，通知群體國際公司臺灣分公
    司之許恭誠鑑定後，確認被告所販售之港劇「浣花洗劍錄」
    光碟1 套共8 片均為非法重製燒錄之盜版光碟，乃於98 年1
    月1 日通知被告到案製作警詢筆錄等情，已經本院於98 年4
    月6 日以98年度簡字第1311號判決判處有期徒刑6 月，如易
    科罰金，以新臺幣1,000 元折算1 日。緩刑2 年，緩刑期內
    付保護管束，並於98年5 月4 日確定在案，此有該案判決書
    及臺灣高等法院被告前案紀錄表各1 份附卷可稽，亦經本院
    調閱98年度簡字第1311號刑事全卷核閱屬實。
  (二)又依被告於本院審判中供稱：前案販賣盜版港劇影集時間與
    本案有重疊，伊都是一起刊登本案與另案之盜版光碟，有人
    要買伊就寄出去給買家。都是在露天，匯款帳號一樣。都是
    在中華郵政的帳戶等語（見本院98年8 月24日審判筆錄第6
    頁），而經本院檢視本院98年度簡字第1311號刑事全卷，被
    告於前案件中所使用之帳號為中華郵政帳號00000000000000
    000 號帳戶、露天拍賣網站會員「hiroshili 」之基本資料
    ，均與本案之犯罪帳戶、帳號相同。再者，觀諸被告2 次販
    售盜版光碟時間僅相距1 個月，且犯罪手段，均係透過拍賣
    網站上刊登販賣盜版光碟，使不特定人得登入該網站訂購，
    並將購買盜版光碟所需款項匯入由被告提供之帳戶後，再由
    被告將該等盜版光碟以郵寄方式販賣（散布）予購買者，而
    本件2 次遭起訴之行為，又係遭侵害之著作權人委由代理人
    或警員佯稱買家，依上開方式購得被告所販售之侵害著作權
    盜版光碟後而查獲，即本件被告犯行，與一般實體商店向不
    特定之大眾販賣散布盜版光碟行為，本質上並無二致，基此
    ，堪認被告自97年7 月間起至97年12月27日止（即警員本院
    核發之搜索票執行搜索）期間內，係持續經營販賣盜版光碟
    之業務，而密集以相同方式反覆進行前開犯行，未曾間斷，
    是此散布盜版光碟之犯行，實係以販賣圖利為目的之營業性
    行為，即具有反覆、延續實行之特徵，從而在行為概念上，
    縱有多次散布之舉措，仍應評價認係包括一罪之集合犯而論
    以一罪。
  (三)從而，本案與前案業經判決確定之犯罪事實，應屬「集合犯
    」而為同一案件，前案判決之效力，應及於全部犯罪事實，
    則本案被告被訴部分，既曾經有罪判決確定，依照首揭法條
    意旨，爰不經言詞辯論，逕行諭知免訴之判決。
據上論斷，應依刑事訴訟法第452 條、第302 條第1 款、第307
條，判決如主文。
中    華    民    國    98    年    9     月    15    日
                        臺灣臺北地方法院刑事第十七庭
                                    法  官  賴淑美
以上正本證明與原本無異
如不服本判決應於送達後10日內向本院提出上訴狀
                                    書記官  許翠燕
中    華    民    國    98    年    9     月    15    日


司法院資訊處製作；財團法人民間司法改革基金會備份。
